臺灣士林地方法院民事判決　　　　　　　　96年度簡字第95號
原　　　告　先酆實業有限公司
法定代理人　丙○○
被　　　告　大柱營造事業有限公司
法定代理人　甲○○
訴訟代理人　乙○○
上列當事人間給付貨款事件，本院於民國96年6 月27日言詞辯論
終結，判決如下：
    主  文
被告應給付原告新台幣參拾參萬柒仟壹佰壹拾玖元，及自民國九
十六年三月二十三日起至清償日止，按週年利率百分之五計算之
利息。
原告其餘之訴駁回。
訴訟費用由被告負擔百分之九十九即新臺幣參仟柒佰壹拾參元，
餘由原告負擔。
本判決原告勝訴部分，得假執行。但被告如以新臺幣參拾參萬柒
仟壹佰壹拾玖元為原告預供擔保後，得免為假執行。
原告其餘假執行之聲請駁回。
    事實及理由
一、原告主張：(一)被告於民國95年11月間向原告洽購21cm預鑄聚
    合強化PRC水溝（含蓋）141只（即141公尺），及50x50cm預
    鑄式PRC陰井（含蓋）30座，經磋商水溝（含蓋）每只新臺
    幣（下同）2,100元、陰井（含蓋）每座4,500元等條件後，
    原告於95年12月4日擬定材料買賣合約書（下稱系爭買賣契
    約），郵寄被告，並於同年月14日收受被告簽回之系爭買賣
    契約。嗣同年12月22日被告通知原告開始交貨，原告乃先後
    於95年12月26日交付水溝111只（缺蓋）、陰井蓋30座，95
    年12月30日交付水溝蓋板141只、陰井6座，95年12月31日交
    付水溝30只、陰井3座。惟被告未依約給付第1批貨款，原告
    為早日取得貨款，乃於96年1月初，與被告簡姓會計達成協
    議，僅購買水溝（含蓋）及陰井蓋，解除陰井部分之買賣契
    約，原告乃於96年1月6日重新開立發票予被告，然遭被告退
    回。其後至96年4月間，被告始返還陰井7座。(二)原告否認有
    交貨遲延及交付之陰井有瑕疵之情事。系爭買賣契約第1條
    約定之實際交貨日期，須合約生效後，被告通知後3日起算
    生產期21日。而被告係95年12月14日始簽回系爭買賣契約，
    並於同年月22日始通知開始交貨，最後交貨日期應為96年1
    月14日，故原告並無遲延情形。況且，縱有遲延，亦僅得依
    系爭買賣契約罰則約定扣款，不得拒絕給付全部價款。又被
    告主張陰井有瑕疵部分，其亦未舉證證明。被告於96年1月9
    日發函解除陰井座部分之買賣契約，並不合法。(三)至於被告
    主張之損害，其所謂業主對陰井及蓋不計價部分，係因被告
    變更工程，其自願不計價，不能轉嫁予原告。其所提出陰井
    發票亦與本工程無關。而原告僅出售陰井，不負責安裝，施
    工費與其無關。關於陰井蓋整修工資及材料費用之估價單，
    並無署名，原告否認其真正，且此部分與陰井瑕疵之爭議無
    關。另陰井2座破損，應係被告施工不慎所致，其指材質不
    符顯非實在。又原告主張逾期扣款並無理由；且縱認有遲延
    之情，亦不能以總價計算罰款。再律師費及人員出庭費與本
    件無直接因果關係，且系爭買賣契約係記載，因訴訟所生費
    用應由被告負擔。被告主張抵銷之損害均不足採。(四)依系爭
    買賣契約關係，被告應給付水溝及陰井蓋部分之價金計33萬
    3,900元（水溝含蓋141只計29萬6,100元，陰井蓋30座計3萬
    7,800元）。而陰井部分如未經兩造合意解除，依買賣契約
    關係，被告亦應給付未返還2座陰井之價金計6,480 元（每
    座單價以2,786 元計之）；如陰井部分之契約已經解除，則
    上開2 座陰井被告無法返還，依民法第259 條第1 項第6 款
    規定，應償還同上之價額。為此，依上開法律關係，提起本
    訴。並聲明：1.被告應給付原告34萬380 元，及自起訴狀繕
    本送達被告翌日起至清償日止，按週年利率百分之5 計算之
    利息；2.願供擔保請准宣告假執行。
二、被告則以：(一)被告因承攬「彰化縣溪湖鎮湖東運動休閒公園
    興建工程」案，乃向原告洽購系爭買賣契約之貨物。兩造於
    95年12月4日即以傳真方式完成用印程序，簽訂系爭買賣契
    約，並約定95年12月25日前交貨。惟被告不僅逾期交貨，且
    陰井部分僅交付9座，數量不足，又其中僅2座符合約定之
    PRC預鑄聚合強化材質，其餘與約定材質不符而有瑕疵，被
    告不得已於96年1月9日委請律師發函原告解除陰井30座部分
    （不含蓋）之契約。原告並非96年1月初與原告合意解除該
    部分契約。(二)因原告未如期交付合於約定品質、數量之陰井
    ，致被告恐承攬業主之工程無法如期完工，經與業主協調解
    果，同意以RC材質之陰井取代原有設計之PRC預鑄聚合強化
    材質，惟原有PRC材質陰井及蓋均不予計價，更換之RC陰井
    費用亦由被告吸收，被告並喪失原順利施工可獲得之利潤，
    原告自應賠償損害。而被告解除上述部分契約，核算因原告
    遲延及瑕疵致受損害及所失利益，如附表所示共計21萬6,52
    2元，並以該損害賠償債權抵銷原告之貨款等語，資為抗辯
    。並聲明：1.原告之訴駁回；2.如受不利益判決，願供擔保
    請准免為假執行。
三、本件不爭執事項：
  (一)被告曾於95年12月間與原告簽訂系爭買賣契約（即原證1之
    材料買賣合約書），約定向原告購買21cm預鑄聚合強化PRC
    水溝141公尺，單價2,100元，複價296,100元，及50x50cm預
    鑄式PRC陰井（含蓋）30處（即座），單價4500 元，複價13
    萬5,000元，總價43萬1,100元。付款條件及交貨日期第1條
    約定：「雙方合約定後，乙方需於三日內，將送審資料交由
    甲方送審；送審資料無誤後雙方合約正式生效。進料依雙方
    核定，經由甲方通知後三日內開始，生產期為21 天。95年
    12月25日前交齊貨品。」之文字。
  (二)原告於95年12月26日交付水溝111只（缺蓋）、陰井蓋30 座
    ，95年12月30日交付水溝蓋板141只、陰井6座，95年12月31
    日交付水溝30只、陰井3座。以上共計水溝（含蓋）141只、
    陰井蓋30座、陰井9座。
  (三)原告曾於96年1 月6 日開立日期為95年12月25日、金額共計
    34萬3,350元之發票予被告，被告於96年1月8日退回上開發
    票。
  (四)被告曾於96年1 月9 日寄發律師函予原告，表示原告給付遲
    延及陰井9 座品質不良，並就陰井30座部分（不含蓋）為解
    除買賣契約之意思表示。原告已收受該存證信函。
  (五)被告已於96年4月6日返還原告陰井7座。
  (六)原告已交付之水溝（含蓋）141只，價金計29萬6,100元；陰
    井蓋30座之價金計3萬7,800元（單價1,260元）；陰井2座之
    價金計6,480元（單價3,240元，即未返還之2座），共計34
    萬380元。
四、得心證之理由：
    原告請求被告給付上開已交付貨物之價款共計34萬380元等
    情，被告則以前揭情詞置辯。是本件之爭點應在於：(一)系爭
    買賣契約何時成立？交貨期限為何？(二)原告是否遲延給付？
    (三)兩造於96年1月初是否合意解除陰井30座（不含蓋）部分
    之契約？(四)原告所交付之陰井是否有瑕疵？(五)被告就陰井部
    分解除買賣契約有無理由？(六)被告抵銷抗辯有無理由？1.被
    告對原告有無給付遲延及瑕疵之損害賠償等債權存在？如有
    ，金額若干？2.原告得請求之款項金額若干？
    茲分別論述如下：
  (一)系爭買賣契約應於95年12月4日成立，約定交貨期限應為95
    年12月25日：
  1.就系爭買賣契約成立之時間，原告雖主張其於95年12月14日
    始收受被告簽回之系爭買賣契約云云，惟被告抗辯95年12月
    4日當日即完成用印傳真予原告等語。按當事人互相表示意
    思一致者，無論其為明示或默示，契約即為成立。民法第15
    3條第1項規定甚明。經核，系爭買賣契約上，「合約簽訂日
    期」欄係記載「95/12/04」（見合約書右上角處）；而就被
    告抗辯95年12月4日即完成用印傳真予原告乙節，原告亦自
    承：「被告當天有先傳真給我們沒錯，契約正本是事後才寄
    的。」等語在卷（參見96年5月23日言詞辯論筆錄）。足見
    就系爭買賣契約所定權利義務事項，兩造於95年12月4日即
    已確認，意思表示合致。依上揭規定，系爭買賣契約於95年
    12月4日即已成立，殆無疑義。
  2.關於交貨期限，系爭賣契約「付款條件及交貨日期欄」，第
    1條前段雖有「雙方合約定後，乙方需於3日內，將送審資料
    交由甲方送審；送審資料無誤後雙方合約正式生效。進料依
    雙方核定，經由甲方通知後3日內開始，生產期為21天。」
    之內容。惟同條後段已明確記載：「95年12月25日【交齊貨
    品】」之文字，考以兩造並無資料送審之情形，且該日期即
    為契約成立日後21日，並參酌原告自陳被告於95年11月間即
    向其洽購、磋商交易條件等情，顯然可知，兩造係95年12月
    4日契約成立時，即已約定實際交貨期限為95年12月25日，
    應屬明確。原告主張最後交貨日期應為96年1月14 日云云，
    不足憑採。
  (二)原告有遲延交付貨物之情形：
    按給付有確定期限者，債務人自期限屆滿時起，負遲延責任
    。民法第229條第1項定有明文。承上所述，系爭買賣契約約
    定之交貨期限為95年12月25日，惟原告係於95年12月26日交
    付水溝111只（缺蓋）、陰井蓋30座，95年12月30日交付水
    溝蓋板141只、陰井6座，95年12月31日交付水溝30只、陰井
    3座，亦如前述（參見三之(二)所載），確已逾越交貨期限，
    而有遲延交貨之情形無訛。
  (三)兩造於96年1月初並未合意解除陰井30座（不含蓋）部分之
    契約：
    原告雖主張其與被告簡姓會計達成協議，解除陰井部分之買
    賣契約云云，惟為被告所否認。查原告自承其於96年1月6日
    重新開立發票予被告，經被告於96年1月8日退回等語，被告
    既退回原告重新開立之發票，自難認其確有合意解除陰井部
    分契約之表示。除此，原告就其此部分主張，又未能舉出其
    他證據以明，自無從認定其主張為真。準此，兩造於96年1
    月初，應未合意解除陰井部分之契約為是。
  (四)原告所交付之陰井並無瑕疵：
    被告雖抗辯原告所交付之9座陰井，僅2座符合約定材質，其
    餘有瑕疵，與約定材質不符云云，然為原告所否認。經核，
    原告先後3次送貨之出貨單上，被告簽收人員於「損壞及備
    註欄」內，就陰井之規格、材質並無任何之註記。而被告所
    提出所謂施工現場圖（即被證1彩色照片影本），所載拍照
    日期為96年3月23日，距交貨時間已數月，且係任意擱置戶
    外空地，原告爭執無法呈現交付時之狀況，自堪憑採。況且
    ，依該照片所示，僅為貨物之外觀，亦無法認定是否確有與
    約定材質不符之瑕疵。再者，兩造系爭買賣契約所約定陰井
    之規格、材質係「50x50cm預鑄式PRC陰井」，有系爭買賣契
    約可稽，且為兩造所不爭執。而參酌被告所提出其於96年1
    月2日致業主彰化縣溪湖鎮公所及陳信彰建築師事務所之函
    文（即被證2大溪營字第960001號），所記載「…其中50x50
    cm預鑄式PRC陰井乙項，經實際施工結果，發現槽體易碎裂
    ，不利施工，為避免影響工程品質，建議以RC陰井替代，…
    」之主旨，係指易碎裂、不利施工，非謂原告所交付之陰井
    不符兩造約定之材質。姑不論是否確有易碎裂、不利施工之
    情形，縱認屬實，或因材質之性質，或因施工技術使然，亦
    不足遽認原告所交付之陰井，確有與約定材質不符之瑕疵。
    除此，被告又未能舉出其他證據以明，其抗辯被告交付之陰
    井有上述瑕疵乙節，即不足憑採。
  (五)被告解除陰井部分之買賣契約並非合法：
  1.被告未能舉證原告所交付之陰井，確有其所指與約定材質不
    符之瑕疵，已析述如前，則被告以瑕疵為由主張解除陰井部
    分之買賣契約，即非有據。
  2.次按債權人非因債務人遲延給付當然取得契約解除權，必定
    相當期限催告其履行，如於期限內不履行時，始得解除契約
    ，此觀民法第254條之規定自明。被告雖有交付陰井遲延之
    情形，惟被告並未舉證其已定相當期限催告原告履行，而於
    期限內不履行，被告自無從取得解除權。則原告逕於96年1
    月9日發函所為解除契約之意思表示，自不生解除之效力。
  3.綜上所述，兩造於96年1月初並未合意解除陰井部分之買賣
    契約，該部分亦未經被告合法解除。惟被告事後已返還陰井
    7 座由原告受領，已如前述（參見三之(五)所載），應認除未
    返還之2 座陰井外，其餘陰井部分之買賣契約，已經兩造事
    後合意解除為是，併予敘明。
  (六)被告抵銷之抗辯，僅其中遲延交貨，逾期罰款3,261元部分
    為有理由，扣除此部分抵銷金額，原告得請求之貨款計為
    33萬7,119元：
  1.被告抗辯因原告遲延及瑕疵致其受如附表所示之損害共計21
    萬6,522 元等語，亦為原告所否認。茲就附表各項編號分述
    如下：
  (1)編號1陰井（不含蓋）6萬3,000元、編號8陰井蓋3萬7,800元
    及編號6陰井預計利潤6萬1,386元部分：
    被告雖抗辯原告未依約交付陰井，經被告與業主協調，同意
    以RC材質之陰井取代原有設計材質，惟原有材質陰井及蓋均
    不予計價，更換之RC陰井費用亦由被告吸收，被告並喪失原
    可獲得之利潤，原告應賠償云云。惟原告則主張因被告變更
    工程，其自願不計價，不能轉嫁予原告等語。查原告所交付
    部分陰井，並無與約定材質不符之瑕疵，已述析如前。而參
    酌前述原告96年1月2日大溪營字第960001號函，說明第3點
    所載「本案若貴所同意更換，原有50x50 cm預鑄式PRC陰井
    ，本公司同意不予計價，新更換之RC陰井所需費用由本公司
    自行吸收，…」等內容，可知被告係因變更設計，其與業主
    約定，同意原設計之預鑄式PRC 陰井不計價，且願自行負擔
    更換RC陰井之費用。再者，被告係於原告交付本件陰井之前
    ，95 年12 月27日即向訴外人順興污水處理槽加工廠購買陰
    井（不含蓋）30座，有其所提出之統一發票影本（即被告所
    提附件1） 可稽，自無從認定被告上開變更設計，與原告所
    交付陰井之品質有關，難認確有相當因果關係存在。準此，
    被告變更設計與業主約定不計價及自行吸收之費用，以及喪
    失可能之利潤，自與原告無關，其請求原告賠償，即非有據
    。
  (2)編號2陰井施工費1萬2,600部分：
    原告主張其僅出售陰井，不負責安裝等語，經核，系爭買賣
    合約，買賣標的名稱欄，已註明「不含安裝純材料費」之文
    字，施工費用自應由被告自行負擔，被告請求原告賠償，核
    屬無據。
  (3)編號3 已施作陰井拆除重做工資5,513 元及編號7 陰井更換
    破損3,240元部分：
    查被告未能舉證原告交付之陰井確有瑕疵，已如前述，其變
    更設計拆除重做之工資及拆除更換所致原有陰井破損之損失
    ，自不應歸責於原告。被告此部分損害之主張，亦屬無據。
  (4)編號4、5陰井蓋整修工資7,870元及材料4,250元部分：
    被告所提出之估價單並無任何製作者之簽章，原告否認真正
    ，非惟無法認定此部分費用之支出為真正。縱認屬實，被告
    亦未主張並舉證陰井蓋部分有何瑕疵，其請求原告賠償此部
    分費用，自無理由。
  (5)編號9，95年12月25日至96年1月5日逾期扣款5,173元部分：
    原告確有遲延交付貨物之事實，已如前述，惟原告主張不能
    以總價計算罰款，應扣除解約部分等語。經核，系爭買賣契
    約「合約罰則」欄第1條係約定：乙方未能如期交貨完工，
    每逾1日，罰款按定金千分之1計算。系爭買賣契約並無定金
    之給付或約定，原告主張應以總價計算，然而，原告雖有遲
    延交貨之情形，惟其已陸續交付，如上開不爭執事項(二)所述
    ，亦即水溝（含蓋）141只部分，於95年12月31日已全部交
    付。而系爭買賣契約之標的，水溝與陰井二部分，係各自施
    作，為被告所自承，是以就原告已交付部分，即不應仍以總
    價計算遲延罰款，應按其交付情形，扣除已交付部分價款後
    個別計算，始屬公允。又原告所交付水溝（含蓋）部分之價
    款計29萬6,100元，為兩造所不爭執，則以上述標準計算，9
    5年12月26日至12月31日止，按總價43萬1,100元、每日千分
    之1計算遲延罰款，計為2,586元（431,100x1/1000=431，43
    1x6=2,586，小數點以下四捨五入）。而95年12月31日水溝
    （含蓋）141只已全部交付，則96年1月1日至1月5日止（即
    被告主張計算終止日），應扣除上開已交付部分，即以13萬
    5,000 元（431,100-296,100=135,000） 、每日千分之1 計
    算遲延罰款，計為675 元（135,000x1/1000x5=675）。以上
    被告得請求之逾期罰款共計應為3,261 元（2,586 ＋675=3,
    261） 。
  (6)編號10律師諮詢代撰答辯狀費用9,000元及編號11人員出庭
    費用3,450元部分：
    查被告為訴訟答辯所支出之費用，與系爭買賣契約之履行並
    無相當因果關係。況且，系爭買賣契約「合約罰則」欄，附
    註後段之內容，係約定訴訟所生一切費用（如律師費、訴訟
    費用等）由「甲方」即被告負擔。被告請求原告賠償，亦屬
    無據。
  2.綜上所述，原告已交付貨物之價金共計34萬380元，扣除上
    述被告得主張抵銷之逾期罰款3,261 元後，原告得請求之貨
    款計為33萬7,119 元（340,380-3,261=337,119） 。
五、從而，原告本於買賣契約之法律關係，請求被告給付33萬7,
    119元，及自起訴狀繕本送達被告翌日、即96年3月23日起至
    清償日止，按週年利率百分之5計算之利息，為有理由，應
    予准許。逾此範圍之請求，則無理由，應予駁回。
六、本件原告勝訴部分，係就民事訴訟法第427 條第1 項訴訟適
    用簡易程序所為被告敗訴之判決，依民事訴訟法第389 條第
    1 項第3 款規定，應依職權宣告假執行。而被告陳明願供擔
    保請准宣告免為假執行，亦無不合，爰酌定相當擔保金額予
    以宣告。至原告其餘假執行之聲請，已失所附麗，應併予駁
    回。
七、本件並依職權確定訴訟費用額為3,750 元（即第一審裁判費
    ），應由被告負擔百分之99、即3,713 元（小數點以下四捨
    五入），餘由原告負擔。
八、本件事證已臻明確，兩造其餘主張、陳述及所提之證據，經
    審酌與本院上揭判斷不生影響，爰不一一詳予論述，附此敘
    明。
中　　華　　民　　國　　96　　年　　7 　　月　　20　　日
                  簡易庭  法  官  施月燿
以上正本證明與原本無異。
如對本判決上訴須於判決送達後20日內向本院提出上訴狀。
中　　華　　民　　國　　96　　年　　7 　　月　　31　　日
                          書記官  韓金發
